臺灣雲林地方法院民事判決　　九十二年度簡上字第九０號
　　上　訴　人　乙○○
　　訴訟代理人　甲○○
　　被　上訴人　丁○○
　　訴訟代理人　丙○○
右當事人間請求給付票款事件，上訴人對於中華民國九十二年十月八日本院北港簡易
庭九十二年度港簡字第九九號第一審判決提起上訴，經於九十三年一月二十八日言詞
辯論終結，本院判決如左：
　　主　　　文
上訴駁回。
第二審訴訟費用由上訴人負擔。
    事　　　實
上訴人聲明：原判決廢棄。被上訴人在第一審之訴及假執行之聲請均駁回。被上訴人
聲明：駁回上訴。兩造之陳述與第一審判決記載相同者，予以引用外，上訴人補陳略
稱：上訴人固不否認有簽發付款人麥寮鄉農會、票號ＦＡ0000000號、發票日
民國九十一年十一月二十六日、面額新台幣（下同）三十四萬六千元之支票（下稱系
爭支票）予被上訴人，且被上訴人所執之系爭支票並非惡意取得，然上訴人業已將其
所有坐落雲林縣麥寮鄉○○段一二二六號土地（下稱系爭土地）為訴外人陳峻設定
抵押權，並貸得一百萬元，且將該一百萬元清償予被上訴人，詎被上訴人竟未將系爭
支票返還予上訴人，反提起本件訴訟，實甚無理，爰依法提起上訴等語。
　　理　　　由
一、原審依被上訴人請求，命上訴人應給付三十四萬六千元，及自九十二年六月二十
    八日起至清償日止，按週年利率百分之六計算之利息，並准得假執行，乃原審斟
    酌全辯論意旨及調查證據之結果，以：
  (一)被上訴人主張其執有上訴人所簽發之系爭支票一紙，於九十二年六月十三日提示
    付款未獲兌現等情，業據其提出與所述相符之支票及退票理由單各一紙為證，復
    為上訴人所不爭執，自堪信為真實。上訴人雖以系爭支票係其女甲○○向被上訴
    人借款，因無法償還所欠利息，遂借用其名義簽發系爭支票代為清償，惟其女甲
    ○○業已清償所欠款項等語置辯，惟按票據債務人不得以自己與發票人之前手間
    所存抗辯之事由對抗執票人，但執票人取得票據出於惡意者，不在此限，票據法
    第十三條定有明文。此乃因票據行為為不要因行為，即不以給付之原因為要素而
    得成立之行為，凡簽名於票據之人，不問原因如何，均須依票上所載文義負責，
    除執票人取得票據係出於惡意或詐欺者外，發票人不得以自己與執票人前手所存
    抗辯之事由，對抗執票人。且不論執票人取得票據是否出於惡意，票據債務人均
    不得以他人與執票人間所存抗辯之事由，對抗執票人（最高法院四十九年度台上
    字第六七八號、四十七年度台上字第一六二一號判例意旨參照）。本件被上訴人
    取得系爭支票，係因訴外人甲○○欠被上訴人借款利息未還，遂借用上訴人名義
    簽發系爭支票交予被上訴人等情，為上訴人自承在卷。依上說明，實難認被上訴
    人係出於惡意而取得系爭支票。又縱認上訴人所為票據債務已經清償之抗辯屬實
    ，然因該抗辯事由係存在於借用人甲○○與執票人被上訴人之間，並非存在於發
    票人與執票人即上訴人與被上訴人間，或存在於發票人與執票人之前手即上訴人
    與甲○○間，依照前開法條及判例意旨所示，不論被上訴人取得系爭支票是否出
    於惡意，上訴人均不得以上開抗辯事由對抗被上訴人，而主張免負支票之付款責
    任。是上訴人所辯，為不可採。
  (二)按在票據上簽名者，依票上所載文義負責；發票人應照支票文義擔保支票之支付
    ；執票人向支票債務人行使追索權時，得請求自為付款提示日起之利息，如無約
    定利率者，依年利六釐計算，票據法第五條、第一百二十六條、第一百三十三條
    分別定有明文。從而，被上訴人本於票據之法律關係，請求上訴人給付票款三十
    四萬六千元，及自九十二年六月二十八日起至清償日止，按年息百分之六計算之
    利息，即屬相當，應予准許，並依職權宣告假執行，核於法委無違誤。
二、上訴意旨另以首開情詞置辯，然按對於一人負擔數宗債務，而其給付種類相同者
    ，如清償人所提出之給付，不足清償全部債額時，由清償人於清償時，指定其應
    抵充之債務，民法第三百二十一條定有明文，本件上訴人對被上訴人應負發票人
    責任除系爭支票外，尚有本院九十二年度簡上字第九十一號給付票款事件中上訴
    人所簽發如附件所示之三紙支票，而有關被上訴人取得上開四紙支票，乃因訴外
    人甲○○積欠被上訴人借款利息未還，遂借用上訴人名義簽發系爭支票交予被上
    訴人，足認被上訴人取得該四紙支票並非出於惡意乙情，除如前述，本院調閱九
    十二年度港簡字第一００號判決並已闡述綦詳，是本件上訴人對於被上訴人係負
    擔數宗票據債務。再本件兩造均不否認上訴人業將系爭土地設定擔保借款一百萬
    元，被上訴人並已收受該一百萬元之情，顯見上訴人所提出之上開給付不足清償
    其全部票據債務，雖上訴人主張該一百萬元係清償系爭支票等語，惟據上訴人前
    於本院九十二年度港簡字第一００號事件九十二年九月十七日審理時陳稱：「我
    （按為訴外人甲○○）原先欠原告（按為被上訴人）一百萬元，我有拿一筆土地
    設定抵押給原告，後來又拿一塊土地（按為系爭土地）向其他人借款一百萬元還
    原告，所以系爭支票（按為如附件所示之三紙支票）都是一百萬元的利息部分。
    」等語，可知上訴人於清償一百萬元之時，乃指定抵充其所稱訴外人甲○○積欠
    被上訴人一百萬元之借款部分，要無上訴人所稱該一百萬元係清償系爭支票之情
    ，上訴人徒以前開情詞主張其業已清償系爭支票，尚難採信，故上訴人以上開理
    由指摘原判決不當，求予廢棄原判決，並駁回被上訴人在第一審之訴及假執行之
    聲請，為無理由，應予駁回。
三、本件上訴為無理由，依民事訴訟法第四百三十六條之一第三項、第四百四十九條
    第一項、第七十八條，判決如主文。
中　　　華　　　民　　　國　　九十三　　年　　 二 　　月　　　十一　　　日
                              臺灣雲林地方法院民事第二庭
~B審判長法官　陳宏卿
~B法　    官　趙思芸
~B法　    官　陳秋如
右正本證明與原本無異。
本判決不得上訴。
中　　　華　　　民　　　國　　九十三　　年　　 二 　　月　　　十一　　　日
~B法院書記官　廖錦棟
~F0
~T40
附件：
┌─────┬────────┬────────────┬────────┐
│ 票    號 │ 發    票    日 │ 票 面 金 額（新臺幣）  │ 提    示    日 │
├─────┼────────┼────────────┼────────┤
│FA0000000 │九十一年九月三十│七十萬元                │九十二年六月十三│
│          │日              │                        │日              │
├─────┼────────┼────────────┼────────┤
│FA0000000 │九十一年十一月十│三十六萬元              │九十二年六月十三│
│          │四日            │                        │日              │
├─────┼────────┼────────────┼────────┤
│FA0000000 │九十一年十一月十│三十五萬六千元          │九十二年六月十三│
│          │七日            │                        │日              │
└─────┴────────┴────────────┴────────┘
